臺灣士林地方法院刑事裁定
110年度單禁沒字第257號
聲  請  人  臺灣士林地方檢察署檢察官
被      告  陳國明



上列聲請人因被告違反毒品危害防制條例案件（106年度戒毒偵
字第7號），聲請單獨宣告沒收（110 年度聲沒字第230號），
本院裁定如下：
    主  文
扣案如附表所示之物均沒收銷燬之。
    理  由
一、聲請意旨略以：被告陳國明涉嫌施用第一級、第二級毒品案
    件，經檢察官於民國106年3月17日以106年度戒毒偵字第7號
    為不起訴處分確定，而該案於104年1月12日在臺北市○○區○○
    路000號查扣如附表編號1所示之物，經送驗後檢出含第一級
    毒品海洛因；另於105年4月20日查扣如附表編號2、3所示之
    物，經送驗後檢出含第二級毒品甲基安非他命成分，係違禁
    物，均依法聲請單獨宣告沒收銷燬等語。
二、按沒收、非拘束人身自由之保安處分適用裁判時之法律，10
    4年12月30日修正公布、於105年7月1日施行之刑法第2條第2
    項定有明文。是項規定係規範行為後沒收法律變更所生新舊
    法律比較適用之準據法，本身尚無新舊法比較之問題，於新
    法施行後，應一律適用新法第2條第2項前段之規定，逕適用
    裁判時之法律。次按違禁物或專科沒收之物得單獨宣告沒收
    ，刑法第40條第2項定有明文；查獲之第一級、第二級毒品
    及專供製造或施用第一級、第二級毒品之器具，不問屬於犯
    罪行為人與否，均沒收銷燬之，毒品危害防制條例第18條第
    1項前段亦有明定。又得諭知沒收並銷燬之者，以查獲之毒
    品及專供製造或施用毒品之器具為限，固不及於毒品之外包
    裝，惟若外包裝與沾附之毒品無法析離，自應將外包裝併該
    毒品諭知沒收並銷燬（最高法院94年度台上字第6213號判決
    意旨參照）。
三、經查：
　㈠被告前因違反毒品危害防制條例案件，經本院以104年度毒聲
    字第77號裁定送觀察勒戒處所觀察、勒戒後，認有繼續施用
    毒品之傾向，復經本院以105年度毒聲字第183號裁定令入戒
    治處所施以強制戒治，嗣經法務部○○○○○○○○評定戒治處遇成
    效合格，認無繼續強制戒治之必要，而於106年2月10日釋放
    ，並由臺灣士林地方檢察署（下稱士林地檢）檢察官於106
    年3月17日以106年度戒毒偵字第7號為不起訴處分確定等情
    ，有前揭不起訴處分書及臺灣高等法院被告前案紀錄表在卷
    可查【見士林地檢106年度戒毒偵字第7號卷第16頁及其反面
    ，本院卷第7頁至第24頁】。
　㈡而被告該案隨案移送如附表所示之物，先後經送交通部民用
    航空局航空醫務中心，均經以氣相層析質譜儀（GC/MS）法
    為鑑定後，其中附表編號1所示之物，確檢出含有第一級毒
    品海洛因成分，有如附表編號1備註欄所示之交通部民用航
    空局航空醫務中心104年1月26日航藥鑑字第0000000號毒品
    鑑定書在卷可參；而附表編號2所示之物，確檢出含第二級
    毒品甲基安非他命成分，另附表編號3所示之玻璃球吸食器
    ，經乙醇沖洗，亦檢出第二級毒品甲基安非他命成分，此有
    如附表編號2、3備註欄所示之交通部民用航空局航空醫務中
    心105年7月6日航藥鑑字第0000000號毒品鑑定書在卷可參，
    足證前開扣案物確為毒品危害防制條例第2條第2項第1款及
    第2款所稱之第一、二級毒品無訛，依毒品危害防制條例第1
    8條第1項前段規定，不問屬於犯罪行為人與否，均應宣告沒
    收銷燬，且因此等物品依法不得製造、運輸、販賣、轉讓、
    持有及施用等，並屬刑法第38條第1項之違禁物，得依刑法
    第40條第2項予以單獨宣告沒收。又如附表編號1、2所示之
    物之外包裝袋及如附表編號3所示吸食器，因無法與所盛毒
    品析離，故均應一併沒收銷燬。從而，聲請人聲請將如附表
    所示之物單獨宣告沒收銷燬，核無不合，應予准許。另鑑驗
    耗損之第一級毒品海洛因、第二級毒品甲基安非他命，既已
    滅失，自無庸宣告沒收銷燬，附此敘明。
四、依刑事訴訟法第455條之36第2項，毒品危害防制條例第18條
    第1項前段，刑法第40條第2項，裁定如主文。
中　　華　　民　　國　　111 　年　 　1　　月　　19　　日
　　　　　　　　　刑事第一庭法　官　鍾  晴
以上正本證明與原本無異。
如不服本裁定，應於送達後5日內，向本院提出抗告狀。
因疫情而遲誤不變期間，得向法院聲請回復原狀。
                            書記官  李欣頻
中　　華　　民　　國　　111 　年　　1 　　月　　19　　日
附表：
編號 扣案物品名稱 數量 鑑驗結果 保管字號 備註 1 海洛因 2包 白色粉末2袋。實稱毛重 1.0800公克（含2袋2標 籤），淨重0.6200公克， 取樣0.0027公克，餘重0. 6173公克，檢出海洛因成 分 104年保管字第00515號【見士林地檢104年度毒偵字第223號卷（下稱毒偵223卷）第89頁】 見毒偵223卷第90頁交通部民用航空局航空醫務中心104年1月26日航藥鑑字第0000000號毒品鑑定書 2 甲基安非他命 1包 白色微黃結晶1袋。實稱毛0.5630公克（含1袋），淨重0.3440公克，取樣0.0003公克，餘重0.3437公克，檢出甲基安非他命成分 106年毒保字第000206號【見士林地檢105年度毒偵字第2533號卷（下稱毒偵2533卷）第24頁】 見毒偵2533卷第27頁交通部民用航空局航空醫務中心105年7月6日航藥鑑字第0000000號毒品鑑定書 3 毒品器具（吸食器） 1組 玻璃球吸食器1組。經乙醇沖洗，檢出甲基安非他命成分 106年保管字第00500號（毒偵2533卷第20頁）